臺灣彰化地方法院刑事判決　　　　　　100年度交易字第105號
公　訴　人　臺灣彰化地方法院檢察署檢察官
被　　　告　彭貴安
上列被告因過失傷害案件，經檢察官提起公訴（100年度偵字第
298號），本院判決如下：
    主    文
彭貴安因過失傷害人，處有期徒刑貳月，如易科罰金，以新臺幣
壹仟元折算壹日。
    事   實
一、彭貴安於民國99年6月2日下午13時35分許，駕駛車牌號碼34
    71-WF號自用小客車，沿彰化縣花壇鄉○○路由南往北方向
    行駛，途經花壇鄉○○路與彰花路450巷無號誌之交岔路口
    ，應注意汽車行經無號誌之交岔路口，應減速慢行，作隨時
    停車之準備，且依當時並無不能注意之情事，竟疏於注意，
    未予減速慢行，作隨時車之準備，即貿然前行，適黃月娥騎
    乘車牌號碼N9R-950號重型機車沿花壇鄉○○路450巷由西往
    東方向行駛，亦疏未注意行經無號誌交岔路口，左方車應暫
    停讓右方車先行，即未暫停讓右方車先車，而懵懂前行。二
    車遂生碰撞，致黃月娥人車倒地，因而受有頭部損傷、顱內
    出血、左股骨幹骨折、右腓骨骨折、肩銷關節半脫位及右肩
    鎖韌帶脫位等傷害。彭貴安於事故發生後，除託路旁店家打
    電話報案外，並於停留現場，並於承辦員警到場時，主動表
    明其為肇事者，於偵辦犯罪之警員尚未發覺犯罪人前自首接
    受裁判。
二、案經被害人黃月娥之夫鄭永河訴由臺灣彰化地方法院檢察署
    檢察官偵查起訴。
    理  由
壹、程序方面：
一、本件被告彭貴安所犯係屬刑事訴訟法第376條第1款所列之最
    重本刑為3年以下有期徒刑、拘役或專科罰金之罪，本院爰
    依同法第284條之1之規定行獨任審判。
二、按被告以外之人於審判外之言詞或書面陳述，除法律有規定
    者外，不得作為證據。被告以外之人於審判外之陳述，雖不
    符前四條之規定，而經當事人於審判程序同意作為證據，法
    院審酌該言詞陳述或書面陳述作成時之情況，認為適當者，
    亦得為證據。當事人、代理人或辯護人於法院調查證據時，
    知有第159條第1項不得為證據之情形，而未於言詞辯論終結
    前聲明異議者，視為有前項之同意。刑事訴訟法第159條第
    1項、第159條之5分別定有明文。本件後引供述證據（含言
    詞及書面）經本院於審理時當庭直接提示而為合法之調查，
    被告未於言詞辯論終結前聲明異議，本院復審酌該等供述證
    據作成時並無任何違法之情況，故依上開規定，應得採為認
    定本件犯罪事實所憑之證據。
三、警員就本案交通事故蒐證所拍攝之照片，係警員於蒐證時，
    透過照相、錄影設備對現場景物、特徵拍攝所形成之機械性
    紀錄，再還原或翻拍於照相紙上，因其現場拍攝之情形與相
    片所呈現之內容，是藉由照相、錄影設備之正確性來加以保
    障其內容之一致性，而非人對現場情形之言詞描述本身，故
    非屬供述證據，自無傳聞法則之適用。惟上開照片既係透過
    照相、錄影設備拍攝後所得，復與本案犯罪事實具有關聯性
    ，且被告於本院準備程序及審理時，對於卷內所附之上開照
    片，亦未表示異議，或主張係執法人員違法取得，另亦查無
    不得作為證據之事由，故亦均得作為證據。
四、本件被害人黃月娥及其夫即告訴人鄭永河於偵查中之供述，
    因未依法具結，故刑事訴訟法第158條之3規定，不得作為證
    據。
貳、實體方面：
一、上揭事實，業據被告彭貴安於本院審理中，供承不諱，核與
    證人即被害人黃月娥於警詢所訴情節大致相符，且（一）有
    彰化縣警察局道路交通事故調查報告表(一)(二)、道路交通事故
    現場圖、現場及車損照片10張、秀傳醫療社團法人秀傳紀念
    醫院診斷證明書2紙及員林郭醫院大村分院診斷證明書1紙在
    卷可稽。（二）按汽車行經無號誌之交岔路口，應減速慢行
    ，作隨時停車之準備，道路交通安全規則第93條第1項第2款
    定有明文，被告身為駕駛人且具有相當之駕駛執照，對上開
    交通安全規定自有注意義務。而根據卷附之照片及道路交通
    事故調查報告表(一)可知，事故發生當為白天，且天氣為晴，
    路面乾燥無缺陷、無障礙物，視距良好，是並無不能注意之
    情事，被告駕駛自小客車於行至上揭交岔路口時，未應減速
    慢行，作隨時停車之準備，貿然前行  致生本件車禍，其之
    駕駛行為有過失甚明；而被害人騎乘重型機車行經無號誌交
    岔路口，未暫停讓右方車先車，而懵懂前行，對本件車禍之
    形成亦有疏失。（三）本件車禍經送臺灣省彰化縣區車輛行
    車事故鑑定委員鑑驗，結果亦同此見解，認「一、黃月娥駕
    駛重機車行經無號誌之交岔路口，左方車未暫停讓右方車先
    行，為肇事主因。二、彭貴安駕駛自小客車行經無號誌交岔
    路口，未予減速慢行，作隨時車之準備，，為肇事次因。」
    ，有該委員會100年3月21日彰鑑字第1005600637號函暨鑑定
    意見書1份附卷可參。是被告對本件車禍之發生應有過失之
    事實已明。而被害人就車禍發生雖亦有過失，然此並無解於
    被告應負之過失罪責。再者，被告因上述疏失而肇事，致被
    害人黃月娥受傷，是其過失行為與被害人受傷之結果間，具
    有相當因果關係。綜上，足認本件事證明確，被告之過失傷
    害犯行，足以認定。
二、核被告彭貴安所為，係犯刑法第第284條第1項前段之過失傷
    害罪。。次按刑法第62條所謂自首，祇以犯人在犯罪未發覺
    之前，向該管公務員申告犯罪事實，而受裁判為已足，並不
    以使用「自首」字樣或言明「自首」並「願受裁判」為必要
    （最高法院63年度台上字第1101號判例意旨參照）。本件被
    告於事故發生後，除託路旁店家打電話報案外，並於停留現
    場，並於承辦員警到場時，主動表明其為肇事者，有彰化縣
    警察局彰化分局道路交通事故談話紀錄表2份在卷可憑。是
    依前揭最高法院判例意旨觀之，被告顯已符合自首之要件，
    其自首而受裁判，依刑法第62條前段之規定，減輕其刑。爰
    審酌被告之過失程度，被害人之受傷情形及被告迄今尚未與
    被害人達成民事賠償之任何有關協議及被告肇事後自首，庭
    訊時態度良好等一切情狀，量處如主文所示之刑，並諭知易
    科罰金之折算標準。
據上論斷，應依刑事訴訟法第299條第1項前段，刑法第284條第1
項前段、第62條前段、第41條第1項前段，中華民國刑法施行法
第1條、第2條第1項、第2項前段，判決如主文。
本件經檢察官朱健福到庭執行職務。
中    華    民    國   100    年    5     月    11    日
       臺灣彰化地方法院交通法庭       法  官   洪志賢
以上正本證明與原本無異。
如不服本判決應於收受判決後10日內向本院提出上訴書狀，並
應敘述具體理由。其未敘述上訴理由者，應於上訴期間屆滿後
20日內向本院補提理由書(均須按他造當事人之人數附繕本)
「切勿逕送上級法院」。
告訴人或被害人對於判決如有不服具備理由請求檢察官上訴者，
其上訴期間之計算係以檢察官收受判決正本之日期為準。
中    華    民    國   100    年    5     月    11    日
                                      書記官   許億先
附錄本案論罪科刑法條全文：
中華民國刑法第284條
（過失傷害罪）
因過失傷害人者，處 6 月以下有期徒刑、拘役或 5 百元以下罰
金，致重傷者，處 1 年以下有期徒刑、拘役或 5 百元以下罰金
。
從事業務之人，因業務上之過失傷害人者，處 1 年以下有期徒
刑、拘役或 1 千元以下罰金，致重傷者，處 3 年以下有期徒刑
、拘役或 2 千元以下罰金。